【裁判字號】    92,判,575
【裁判日期】    920515
【裁判案由】    營利事業所得稅
【裁判全文】
最  高  行  政  法  院  判  決                    九十二年度判字第五七五號
    上  訴  人  唐立軸承企業股份有限公司
    代  表  人  乙○○
    被 上訴 人  財政部臺北市國稅局
    代  表  人  甲○○
右當事人間因營利事業所得稅事件，上訴人對於中華民國九十年十二月三十一日臺北
高等行政法院九十年度訴字第一○二五號判決，提起上訴，本院判決如左：
    主  文
上訴駁回。
上訴審訴訟費用由上訴人負擔。
    理  由
上訴人之上訴意旨略謂：中華民國稅務行業標準分類，有關第二七中類（金屬基本工
業）及第二八中類（金屬製品製造業）之區別，在該類文件上並無任何明文顯示這兩
大類有何區別。被上訴人任意擴張解釋已嚴重違反法律保留原則，被上訴人並未依法
行政、依法徵稅，侵害納稅義務人之權益。原判決指出：「．．．本院於九十年十一
月十四日行準備程序時，兩造就此並不爭執，．．．」針對此點，上訴人深感不服，
因上訴人係第一次提起行政訴訟，以前並無相關經驗，故於準備程序時，並不知被上
訴人會將第二七中類（金屬基本工業）及第二八中類（金屬製品製造業）做如此扭曲
之解釋。原判決指出：「．．．查原告生產製造之軸承製品，．．．自難比附援引執
為其行業代號應與自來水龍頭之行業分類相同。．．．」針對此點，上訴人亦完全不
服，因上訴人之軸承製品為成品而非半成品，故可搭配在其他機器使用，正如單獨的
水龍頭（為成品而非半成品）並不可以灌水，亦須與其他設備（例如衛浴）一起搭配
使用。根據中華民國稅務行業標準分類中第「二八九一─一一螺絲、螺帽、螺絲釘、
鉚釘」，若根據被上訴人之說法，第二八中類為「成品」，然螺絲、螺帽、螺絲釘、
鉚釘亦須搭配其他機器零件，方可達成其產品功效，而上訴人生產之產品「軸承」正
如「螺絲、螺帽、螺絲釘、鉚釘」之功用，如果其能歸為第二八中類，為何「軸承」
不可以歸為第二八中類？反而被歸為第二七中類？「軸承」之用途並非憑被上訴人之
說法為準，其相關用途非常廣泛。懇請鈞院找相關公會（例如機械金屬公會）到庭說
明以釐清事實，請判決廢棄原判決，並撤銷原處分及訴願決定等語。
被上訴人則以：本案前經原審判決駁回上訴人之訴，揆之原判決理由，並無適用法規
不當情事，上訴人對之縱有爭執，依前行政法院六十一年裁字第一五三號及六十二年
度判字第六一○號判例，要難謂為適用法規錯誤或不當，是本案應無行政訴訟第二百
四十三條第一項所指判決違背法令情事，自無依行政訴訟法第二百四十二條規定，提
起上訴之要件。據上論述，本件原判決並無違誤，上訴顯無理由，請判決駁回上訴人
之訴等語，資為抗辯。
原審斟酌全辯論意旨及調查證據之結果，以：查中華民國稅務行業標準分類，有關第
二七中類（金屬基本工業）及第二八中類（金屬製品製造業）之區別，在於前者所生
產者係屬基本工業之半成品；後者所生產之金屬製品應為成品，原審法院於九十年十
一月十四日行準備程序時，兩造就此並不爭執，並有中華民國稅務行業標準分類附卷
可參。查上訴人生產製造之軸承製品，非屬依物之使用方式得單獨使用之成品，而係
機械零件，必須裝配在其他機器（如提款機）之後，方能達成各該機器之效用，該軸
承應屬基本工業之半成品，核應適用第二七中類（金屬基本工業）之「二七一三—一
二機械零件鑄製類」；上訴人雖以其軸承與「二八九九─九九其他金屬製品類」列舉
之自來水龍頭之製程相似，爰認其應適用二八九九─九九其他金屬製品類，然自來水
龍頭乃一成品，無須與其他機械零件搭配，即能達成其產品功效，與上訴人軸承係機
械零件之性質相異，自難比附援引執為其行業代號應與自來水龍頭之行業分類相同。
至上訴人主張生產系爭軸承產品係採鍛造而非鑄造，應僅係製造方式不同，非本件行
業別分類之依據。是被上訴人認上訴人應適用之行業代號為第二七一三─一二機械零
件鑄製類，核定其系爭年度之毛利率為百分之二十二，洵無違誤。綜上所述，原告起
訴意旨，均無可採。被上訴人以上訴人無法提示成本分析表，依其行業代號二七一三
—一二機械零件鑄製類之同業利潤標準毛利率百分之二十二，核定營業成本及所得額
，徵諸行為時所得稅法第八十三條第一項、同法施行細則第八十一條規定及行政法院
（現改制為最高行政法院）六十一年判字第一九八號判例，洵屬有據，訴願決定予以
維持，亦無違誤。上訴人復執前詞聲明撤銷，為無理由，因而將訴願決定及原處分維
持，並駁回上訴人前訴訟程序之訴，核無違誤。上訴論旨，仍執前詞，主張系爭軸承
製品為成品，而非半成品，根據中華民國稅務行業標準分類，應歸為第二八中類，而
非二七中類云云，僅就原審取捨證據、認定事實及適用法律之職權行使，指摘其為不
當，聲明將之廢棄，難認有理由，應予駁回。
據上論結，本件上訴為無理由，爰依行政訴訟法第二百五十五條第一項、第九十八條
第三項前段，判決如主文。
中    華    民    國    九十二      年      五        月      十五      日
                    最 高 行 政 法 院  第 二 庭
                                審 判 長 法  官      陳  石  獅
                                         法  官      劉  鑫  楨
                                         法  官      彭  鳳  至
                                         法  官      高  啟  燦
                                         法  官      黃  合  文
右  正  本  證  明  與  原  本  無  異
                                         法院書記官  王  福  瀛
中    華    民    國    九十二      年      五        月    二十三      日


司法院資訊處製作；財團法人民間司法改革基金會備份。
